【裁判字號】    95,台上,6594
【裁判日期】    951130
【裁判案由】    違反毒品危害防制條例
【裁判全文】
最高法院刑事判決            九十五年度台上字第六五九四號
上  訴  人  甲○○
上列上訴人因違反毒品危害防制條例案件，不服台灣高等法院花
蓮分院中華民國九十五年八月二十二日第二審更審判決（九十五
年度上重更(一)字第六八號，起訴案號：台灣花蓮地方法院檢察署
九十三年度偵字第二六六０號、九十四年度毒偵字第一八０號、
九十四年度偵字第六一０號），提起上訴，本院判決如下：
    主  文
原判決關於甲○○部分撤銷，發回台灣高等法院花蓮分院。
    理  由
本件原判決認定：上訴人甲○○曾於民國八十九年間因施用毒品
案件，經法院判處有期徒刑八月；復於九十年間再犯施用毒品案
件，經法院判處有期徒刑十月，二罪接續執行，於九十二年十月
七日縮短刑期執行完畢。詎上訴人仍不知悔改，復與同居人李靜
芬（業經判刑確定）共同意圖營利，基於販賣第一級毒品海洛因
之概括犯意，自九十三年七月起，以手機為犯罪工具，先在電話
中與購買者商議好交易海洛因之內容後，再由上訴人單獨或與李
靜芬一同前往約定地點，將海洛因交予買受者之交易方式，於九
十三年七月三十日晚上九時許，在花蓮縣花蓮市後火車站7-11便
利超商附近，販賣新台幣（下同）五千元之海洛因予雷國威一次
，得款五千元；又於同年八月二十七日，在花蓮市後火車站7-11
便利超商附近、和平路與林森路交叉口、重慶路加油站，販賣海
洛因予姚連成三次，每次二千元，共得款六千元；復於同年九月
二十一日，在花蓮市三商百貨前販賣二千元之海洛因予姚連成一
次，得款二千元。嗣經警於同年十二月四日凌晨零時二十分許，
在花蓮市○○○路二一七號二樓之七上訴人租居處，扣得海洛因
十八包等物等情，因而撤銷第一審關於上訴人販賣第一級毒品部
分之不當科刑判決，改判仍論處上訴人共同連續販賣第一級毒品
（累犯，量處無期徒刑，褫奪公權終身）罪刑，固非無見。
惟查：(一)、科刑判決所認定之事實，與所採之證據，不相適合，
即屬證據上理由矛盾，其判決當然為違背法令。原判決於事實欄
認定上訴人與李靜芬共同意圖營利，基於販賣第一級毒品海洛因
之概括犯意，自「九十三年七月」起，以手機為犯罪工具，先在
電話中與購買者商議好交易海洛因之內容後，再由上訴人單獨或
與李靜芬一同前往約定地點，將海洛因交予買受者等情，然理由
內卻援引上訴人與李靜芬於警詢所供，說明上訴人係在「九十三
年五、六月間」開始販賣第一級毒品云云，並資為判決之部分依
據（見原判決第三頁倒數第二行至第四頁第二行、第五頁第五行
至第七行），關於上訴人究係於何時開始販賣第一級毒品，事實
之認定與所採之證據顯不相適合，自有證據上理由矛盾之違誤。
(二)、犯毒品危害防制條例第四條第一項販賣第一級毒品之罪者，
其供犯罪所用之財物，均沒收之，同條例第十九條第一項前段定
有明文。立法雖係採義務沒收主義，惟上開條文並未特別規定「
不問屬於犯人與否，沒收之」，是「其供犯罪所用之財物」仍應
適用刑法第三十八條第三項前段規定，以屬於犯罪行為人所有者
為限，始應予沒收。原判決雖以扣案之ＦＫＰＴ牌000000
0000號手機、ＴＯＰＬＵＸ牌0000000000號手機
及ＳＵＭＳＵＮＧ牌0000000000號手機三支，係上訴
人所有供販賣毒品犯罪所用之物；ＰＡＮＡＳＯＮＩＣ牌000
0000000號手機及ＰＡＮＡＳＯＮＩＣ牌0000000
000號手機二支，係李靜芬所有供販賣毒品犯罪所用之物；海
洛因十八包之外包裝（重七．四七公克）、毒品分裝殘渣袋一大
包、毒品分裝袋一大包、分裝毒品湯匙三支、研磨毒品用研磨皿
二組、電子磅秤一台、販賣毒品帳冊三本，亦係上訴人及李靜芬
所有供販賣毒品犯罪所用之物等理由，說明上開扣案物品均應依
毒品危害防制條例第十九條第一項規定沒收之（見原判決第七頁
倒數第四行至第八頁第六行），但對上開扣案物品如何確屬上訴
人或李靜芬所有並均供本件販賣毒品犯罪所用，卻未詳敘其所憑
之證據，亦嫌理由不備。(三)、上訴人否認有販賣海洛因之犯行，
原判決則依憑證人雷國威、姚連成於警詢之供述，及卷附司法警
察所製作之電話監聽譯文，作為認定上訴人有其事實欄所載販賣
海洛因犯行之證據。然原判決僅說明該電話監聽譯文之真實，為
上訴人及李靜芬所不爭執（見原判決第三頁倒數第二行、第三行
、第五頁第四行、第五行），對該譯文記載之內容為何，如何得
據以認定雷國威、姚連成所為有於上開時間向上訴人、李靜芬購
買海洛因之供述與事實相符之補強證據，仍欠明瞭而待究明，本
院前次發回意旨，已指應詳予查明（見本院九十五年度台上字第
三一三一號刑事判決理由(三)），乃原判決對此仍未詳加調查並為
相當論敘，僅以「上訴人已坦承在電話中所稱各五千元，係指安
非他命及海洛因」，暨「姚連成在電話中尚希望李靜芬能給予折
扣」云云，即遽採該電話監聽譯文資為認定上訴人與李靜芬確有
販賣海洛因予雷國威、姚連成之證據（見原判決第三頁倒數第五
行、第六行、第五頁第二行至第四行），致其違誤之情形，仍然
存在。上訴意旨指摘原判決違法，非無理由，認仍應發回更審，
期臻翔適。原判決說明不另為無罪諭知部分，依審判不可分原則
，應併予撤銷發回。
據上論結，應依刑事訴訟法第三百九十七條、第四百零一條，判
決如主文。
中    華    民    國  九十五  年   十一   月   三十   日
                      最高法院刑事第十一庭
                          審判長法官  謝  俊  雄
                                法官  陳  世  雄
                                法官  魏  新  和
                                法官  吳  信  銘
                                法官  徐  文  亮
      本件正本證明與原本無異
                                      書  記  官
中    華    民    國  九十五  年   十二   月    六    日
                                                      V


司法院資訊處製作；財團法人民間司法改革基金會備份。
